臺灣基隆地方法院民事判決
111年度簡上字第6號
上  訴  人  
即被上訴人  張文卿  

被上訴人即  
上  訴  人  史心瑜  

訴訟代理人  蔡聰明律師
上列當事人間請求損害賠償事件，兩造對於民國110年10月28日
本院基隆簡易庭109年度訴字第560號第一審判決各自提起上訴，
張文卿並為訴之追加，本院第二審合議庭於民國111年6月27日言
詞辯論終結，判決如下：
    主  文
張文卿之上訴及追加之訴均駁回。
原判決關於命史心瑜給付逾新臺幣貳萬參仟柒佰捌拾陸元本息部
分，及該部分訴訟費用之裁判，均廢棄。
上開廢棄部分，張文卿在第一審之訴駁回。
史心瑜其餘上訴駁回。
廢棄改判部分之第一審訴訟費用，由史心瑜負擔百分之一，餘由
張文卿負擔。第二審訴訟費用，關於史心瑜上訴部分，由張文卿
負擔百分之九十八，餘由史心瑜負擔；關於張文卿上訴部分，由
張文卿負擔。關於張文卿追加之訴部分，由張文卿負擔。
    事實及理由
一、按在第二審為訴之變更或追加，非經他造同意，不得為之；
    但擴張或減縮應受判決事項之聲明者，不在此限，民事訴訟
    法第446條第1項、第255條第1項第3款分別定有明文。本件
    上訴人即被上訴人張文卿(下逕稱其名)於原審主張其因被上
    訴人即上訴人史心瑜(下逕稱其名)之過失傷害行為受有合計
    新臺幣(下同)3,241,919元之損害(含醫療費用23,088元、財
    物損失34,983元、工作收入損失34萬元、勞動能力減損2,55
    5,848元及精神慰撫金288,000元)，並聲明：史心瑜應給付
    其3,241,919元，及自刑事附帶民事訴訟起訴狀繕本送達翌
    日起至清償日止，按年息5%計算之利息；經原審判決史心瑜
    應給付張文卿579,857元(含醫療費用5,146元、財物損失即
    部分機車維修費3,980元、勞動能力減損531,241元及精神慰
    撫金288,000元，並依張文卿與有過失比例30%計算為579,85
    7元)，及自民國109年5月29日起至清償日止，按年息5%計算
    之利息，並駁回張文卿其餘之訴在案；張文卿不服提起一部
    上訴，上訴聲明請求將原判決不利於其部分廢棄，命史心瑜
    再給付2,413,552元本息，另於本院追加其精神慰撫金部分
    之請求為200萬元，核屬擴張應受判決事項之聲明，揆諸上
    開規定，應予准許，合先敘明。
二、張文卿於原審起訴主張：史心瑜於108年2月12日13時30分許
    ，駕駛車號0000-00號自用小客車(下稱系爭自小客車)，沿
    基隆市信義區壽山路西往東方向行駛，行經壽山路與正信路
    交岔路口欲左轉正信路時，見其行向之路口設有閃光紅燈號
    誌，本應減速接近，先停止於交岔路口前，讓幹線道車優先
    通行後認為安全時，方得續行，而當時天候雖為雨，然有日
    間自然光線，路面鋪裝柏油且無缺陷，道路無障礙物，視距
    良好，號誌運作正常，並無不能注意之情形，詎其疏未注意
    ，即貿然左轉欲駛入正信路，適張文卿騎乘車號000-0000號
    普通重型機車(下稱系爭機車)，沿正信路往信一路方向駛至
    該處煞閃不及，所騎乘系爭機車右側乃與系爭自小客車之車
    頭發生碰撞(下稱系爭事故)，致張文卿人車倒地後受有右腕
    、右膝擦傷之傷害，更致張文卿之腰椎椎間盤移位併左側坐
    骨神經痛(下稱系爭腰椎傷害)，故史心瑜應對張文卿因系爭
    事故所受損害負侵權行為損害賠償責任。嗣張文卿因系爭事
    故所受前開腰椎傷勢分別於附表一所示就診日期至衛生福利
    部基隆醫院(下稱衛福部基隆醫院)如附表一所示門診科別就
    診接受治療，共支出醫療費用新臺幣(下同)23,088元；另張
    文卿所有系爭機車、眼鏡、外套、西褲、手機螢幕、筆記型
    電腦螢幕、充電寶均因系爭事故毀損，致張文卿受有財物損
    失共34,983元；又張文卿於系爭事故發生前擔任客運司機，
    月薪約5萬元，預計過年後每日工作時數8小時，月薪可達7
    萬元，然因系爭事故致傷無法久坐，僅能從事每日工時較短
    之月薪5萬元職務，每月減少2萬元收入，復於109年6月離職
    而迄無工作，自108年2月起至109年6月間共17個月受有工作
    損失共34萬元；再張文卿之勞動能力復因系爭事故所受前開
    腰椎傷害嚴重減損，受有勞動能力損失共2,555,848元；末
    以張文卿因系爭事故受有前揭傷害，受有相當精神上之痛苦
    ，請求史心瑜賠償精神慰撫金288,000元。為此爰依侵權行
    為損害賠償之法律關係請求史心瑜賠償其所受上揭損害合計
    3,241,919元。並聲明：史心瑜應給付張文卿3,241,919元，
    及自刑事附帶民事訴訟起訴狀繕本送達翌日起至清償日止，
    按年息5%計算之利息。
三、史心瑜則於原審聲明請求駁回上訴人之訴，並陳明如受不利
    判決，願供擔保請准免為假執行之宣告，其答辯略以：史心
    瑜於系爭事故發生前駕駛系爭自小客車行經本件肇事路口欲
    向左轉，惟因其左側視野遭基隆市後備指揮部圍牆所遮擋，
    無法預見左側來車，遂駕車緩速向前滑行，迨史心瑜發現張
    文卿騎乘系爭機車駛近時，雙方相距約60至70公尺，史心瑜
    因而立即剎車等候張文卿通過，當可信賴張文卿亦會遵守騎
    乘系爭機車行經閃光黃燈號誌岔路口時，依道路交通安全規
    則減速接近，並隨時注意前方狀況之交通常規，況該路段前
    方為下坡段，且鄰近體育場及東信國小，張文卿本應減速慢
    行，做隨時停車之準備，而史心瑜既已採取靜止等候系爭機
    車通過之必要迴避措施，當已盡其注意義務，是張文卿就系
    爭事故之發生與有過失。又張文卿於系爭事故甫發生後稱其
    未受傷，迨2個月後方至衛福部基隆醫院醫院求診，而張文
    卿並未舉證證明其主張所受系爭腰椎傷害與系爭事故間有相
    當因果關係，史心瑜自無須就張文卿因前開腰椎傷勢所受損
    害負賠償責任；另張文卿復未舉證其所主張之財物損失與系
    爭事故有何因果關係，縱認二者間有因果關係存在，亦應扣
    除其折舊；至張文卿主張其於108年2月至109年6月間每月收
    入減少2萬，然張文卿系爭事故發生後仍有持續上班，與其
    於系爭事故發生前之薪資相較，並無明顯短少，況客運司機
    之薪資結構以出勤班次為主，而公車客運業者自109年2月起
    因疫情緣故陸續減班，張文卿擔任客運司機之收入顯不可能
    與其預期相符；末依長庚醫療財團法人林口長庚紀念醫院（
    下稱林口長庚醫院）之評估，張文卿勞動能力因前開腰椎傷
    勢減損11%，依此計算，其損害金額至多僅為655,659元，張
    文卿主張其因勞動能力減損所受損害金額達2,555,848元，
    實無理由。
四、原審為張文卿一部勝訴、一部敗訴判決，即判命史心瑜應給
    付張文卿579,857元(含醫療費用5,146元、財物損失即部分
    機車維修費3,980元、勞動能力減損531,241元及精神慰撫金
    288,000元，並依張文卿與有過失比例30%計算減免為579,85
    7元)，及自刑事附帶民事訴訟起訴狀繕本送達翌日即109年5
    月29日起至清償日止，按年息5%計算之利息，並駁回張文卿
    其餘之訴；張文卿不服，就其敗訴部分提起上訴，另於本院
    擴張其精神慰撫金部分之請求為200萬元，即扣除原審判准
    之精神慰撫金數額288,000元後，再請求史心瑜賠償精神慰
    撫金差額1,712,000元，並聲明：(一)原判決不利於張文卿
    之部分廢棄。(二)上開廢棄部分，史心瑜應再給付張文卿2,
    413,552元。(三)史心瑜應給付張文卿1,712,000元。除引用
    原審之陳述外，另補充略以：
(一)原審判決就系爭機車之修復費用僅准許如附表二編號1、3、
    4、5、6、7、8、9、13等目視可見之損壞項目，惟編號14右
    煞車拉桿同屬自外觀即可認定有無損壞之項目，且車輛遭撞
    擊本即可能導致車輛內部機件受損，故附表二編號2、10、1
    1、12、14等修復項目暨費用亦均屬合理且必要。又張文卿
    因系爭事故車毀人傷，其隨身攜帶物品亦必然受損，故其於
    原審提出之眼鏡、外套、西褲、手機螢幕、筆記型電腦螢幕
    、充電寶等物品之受損照片，可證明均係張文卿因系爭事故
    所受財物損失。
(二)張文卿自107年8月21日起受僱於大都會汽車客運股份有限公
    司(下稱大都會客運公司)，而試用期滿後遇缺調配工作崗位
    本為公司行號之普遍作法，春節期間之人員流動調整職務亦
    屬正常，且公車司機之薪資有7萬元之事實，經報章媒體宣
    傳而廣為周知，況國道客運位階高於市區公車，國道客運司
    機之薪資自不下於7萬元，故張文卿因系爭事故所受工作損
    失至少應以7萬元為計算基準。
(三)張文卿於系爭事故發生時受僱於大都會客運公司之月平均工
    資應為7萬元，故因系爭事故所受勞動能力減損之損失亦應
    以此數額為計算依據。又依交通部發布之道路交通安全規則
    條文及汽車運輸業管理規則第19條之7規定，大型車職業駕
    駛人之年齡上限自109年7月1日起從65歲放寬至68歲，故計
    算張文卿所受勞動能力減損損失所據法定退休年齡應為68歲
    ，而非65歲。再張文卿因系爭腰椎傷害無法久坐久站，迄今
    無法謀得正常工作，是張文卿之實際勞動能力減損程度顯非
    僅只林口長庚醫院所鑑定之11%，而應已達100%，張文卿於
    原審請求因系爭腰椎傷害所受勞動能力減損損失2,555,848
    元，自應全部予以准許。
(四)張文卿自系爭事故發生迄今，因系爭腰椎傷害非但復原無望
    ，反有惡化可能，嚴重影響工作及生活，張文卿因而身心嚴
    重受創，爰將原審請求之精神慰撫金金額提高為200萬元。
(五)系爭事故於本件所涉過失傷害刑事案件偵查中經送請交通部
    公路總局車輛行車事故鑑定覆議會覆議，其鑑定意見固認張
    文卿於系爭事故發生時行經閃光黃燈號誌岔路口，疏未減速
    接近，注意安全小心通過，為肇事次因；惟本院108年度交
    簡上字第33號刑事判決認定張文卿於行經肇事路口前業已亮
    起前剎車燈減速接近，實因煞閃不及方與系爭自小客車碰撞
    肇致系爭事故，是張文卿就系爭事故所應負擔過失比例微乎
    其微，至多僅為20%或10%。
四、史心瑜就其於原審敗訴部分不服提起上訴，除聲明求為判決
    駁回張文卿之上訴及追加之訴外，並聲明：(一)原判決不利
    於史心瑜部分廢棄。(二)上開廢棄部分，張文卿於第一審之
    訴駁回。除引用原審之陳述外，另補充略以：
(一)系爭事故係發生於000年0月00日，而依張文卿於原審提出之
    薪資證明，張文卿於系爭事故發生後仍有持續上班，迨同年
    4月13日始至林口長庚醫院之骨科門診就診，又張文卿向骨
    科門診求診時並無主訴受傷，且依該日就診之病歷資料，張
    文卿當時亦未經診斷出有椎間盤突出之症狀，卻有腰椎退化
    性脊椎炎之情形，嗣張文卿於同年4月24日至神經外科門診
    就診，始經診斷出系爭腰椎傷害，然自系爭事故發生至其經
    診斷前開腰椎傷勢，已間隔二月餘之久，其間張文卿非無發
    生其他事故致其腰椎受傷之可能；況張文卿長期從事客運司
    機工作，脊椎受傷實屬尋常，自不能排除前開腰椎傷勢係張
    文卿長期從事客運司機工作所致，原審逕依衛福部基隆醫院
    就張文卿前開腰椎傷勢所函覆「『可能』與系爭事故有關聯」
    之內容，認定二者間有相當因果關係存在，自有未洽。
(二)又依張文卿於原審所提出其歷次至衛福部基隆醫院就診之醫
    療費用單據所示，其就診科別包含該院骨科、神經外科、中
    醫科、復健科等，惟中醫科與系爭事故間有何關聯性及就醫
    必要性，暨張文卿至骨科、神經外科、復健科就診，究係因
    其系爭腰椎傷害所為治療，或與其原有之腰椎退化性脊椎炎
    之症狀有關，均未據張文卿舉證說明，則其主張其分別於附
    表一所示就診日期至衛福部基隆醫院如附表一所示門診科別
    就診接受治療，共支出醫療費用23,088元，均為其因系爭事
    故所受傷害而支出之必要醫療費用，亦不足採。
(三)物品因通常使用而折舊，乃一般交易市場之經驗法則，縱系
    爭機車之整體價值未因零件以新換舊而有所提升，惟零件既
    因以新品更換舊品而得延長其使用年限，自應扣除折舊額，
    即扣除債權人所受超過損害部分之利益，始符損害賠償制度
    之原意；又系爭機車係於106年7月出廠，距系爭事故發生之
    日即109年2月12日，約二年半，故張文卿所得請求之系爭機
    車修復費用應折舊50%。
(四)再依原審卷附系爭事故現場圖所示，史心瑜縱在本件肇事路
    口之停止線前停止，其視線亦因遭左側基隆市後備指揮部圍
    牆所遮擋，而無法提前預見其左側來車，嗣史心瑜緩慢滑行
    至肇事路口時，甫見張文卿騎乘系爭機車自其左側駛近即立
    刻停煞，然因張文卿車速過快不及煞車，致仍肇生系爭事故
    ，故張文卿就系爭事故之發生確與有過失；又史心瑜之最高
    學歷僅為國中二年級，現為家庭主婦，無任何薪資收入，衡
    酌上情，原審所酌定史心瑜應賠償張文卿之精神慰撫金數額
    288,000元，實屬過高。
五、經查，史心瑜於108年2月12日13時30分許，駕駛系爭自小客
    車，沿基隆市信義區壽山路西往東方向行駛，行經壽山路與
    正信路交岔路口，並向左轉駛入正信路時，與適騎乘系爭機
    車沿正信路往信一路方向駛至該處之張文卿發生碰撞，致張
    文卿人車倒地，系爭機車之右側並因與系爭自小客車之車頭
    發生碰撞而受損；又史心瑜因系爭事故所涉過失傷害之刑事
    罪嫌，業經本院刑事庭以109年度基交簡字第220號判決史心
    瑜犯過失傷害罪，處拘役25日，如易科罰金，以1,000元折
    算1日；嗣史心瑜不服提起上訴，復經本院刑事庭第二審合
    議庭以109年度交簡上字第33號判決駁回史心瑜之上訴確定
    在案(下稱前揭刑事案件)等事實，有原告提出之診斷證明書
    影本及外放基隆地方檢察署(下稱基隆地檢署)108年度偵字
    第6140號卷(下稱偵查卷)附警詢筆錄、道路交通事故現場圖
    、調查報告表(一)(二)、談話紀錄表、酒精測定紀錄表、自
    首情形紀錄表、初步分析研判表、行車執照、現場照片等影
    本可稽，並經本院依職權調取上開刑事偵審案卷核閱無訛，
    且為兩造所不爭執，應堪信為真實。
六、按因故意或過失，不法侵害他人之權利者，負損害賠償責任
    ；汽車、機車或其他非因軌道行駛之動力車輛，在使用中加
    損害於他人者，駕駛人應賠償因此所生之損害，民法第184
    條第1項前段、第191條之2前段分別定有明文。次按汽車行
    駛至交岔路口，其行進、轉彎，應遵守燈光號誌；特種閃光
    號誌各燈號顯示之意義如下…二、閃光紅燈表示「停車再開
    」，車輛應減速接近，先停止於交岔路口前，讓幹線道車優
    先通行後認為安全時，方得續行，道路交通安全規則第102
    條第1項第1款、道路交通標誌標線號誌設置規則第211條第1
    項第2款亦有明定。經查，前揭偵查卷附道路交通事故調查
    報告表(二)中「主要傷處」欄記載張文卿受有「多數傷」，
    且張文卿於系爭事故當日確受有右腕及右膝擦傷之傷害乙節
    ，有其於事發當日拍攝之傷勢照片在卷足憑(見偵查卷附第8
    1頁)，衡以張文卿騎乘系爭機車與史心瑜駕駛之系爭自小客
    車碰撞後人車倒地之事實，復有偵查卷附系爭事故路口監視
    器畫面擷取照片足參，則張文卿之身體因與地面、機車碰撞
    ，而受有右腕、右膝擦傷之傷害，亦核與常情無違，堪認張
    文卿確因系爭事故受有前開右腕、右膝擦傷之傷害。又查，
    依本院刑事庭於前揭刑事案件109年10月6日審理期日當庭勘
    驗偵查卷附系爭事故發生前後，事故地點之路口監視器錄影
    光碟之結果所示，史心瑜於系爭事故發生時並未在停止線前
    暫停，即越過停止線左轉欲駛入正信路，且史心瑜係於系爭
    機車越過停止線後始急煞停住，其急煞停住乃至兩車發生碰
    撞，間隔未及1秒等情，有審理筆錄附於前揭刑事案卷可稽
    ，史心瑜並於原審就前揭刑事案件之卷證資料表示無意見等
    語(見原審卷第296頁)，堪認史心瑜於系爭事故發生前行經
    本件肇事路口，確未遵守燈光號誌先停止於交岔路口前，讓
    幹線道車優先通行後再續行。又史心瑜駕駛上開車輛，本應
    注意前揭規定，而系爭事故發生時，天候雨、日間自然光線
    、柏油路面濕潤、路面無缺陷、無障礙物、視距良好、無號
    誌，有偵查卷附道路交通事故調查報告表(一)可稽，足見史
    心瑜於系爭事故發生時亦無不能注意之情事，詎史心瑜駕駛
    上揭車輛行經本件肇事路口時，竟未遵守上開規定，即貿然
    左轉駛入正信路，與當時騎乘系爭機車沿正信路往信一路方
    向駛至該處而煞閃不及之張文卿發生碰撞，致張文卿人車倒
    地後受有右腕、右膝擦傷之傷害。再系爭事故經基隆地檢署
    於前揭刑事案件偵查中送請交通部公路總局臺北區監理所基
    宜區車輛行車事故鑑定會鑑定肇事原因，該會依偵查卷附行
    車事故圖、路口監視器影像及現場照片等相關資料綜合判斷
    ，其鑑定意見認：「一、史心瑜駕駛自小客車，行經閃光紅
    燈號誌岔路口左轉彎，支道車疏未注意左方幹道來車並停讓
    其先行，為肇事主因。二、張文卿駕駛普通重機車，行經閃
    光黃燈號誌岔路口，疏未減速接近，注意安全小心通過，為
    肇事次因。」；嗣再經基隆地檢署送請交通部公路總局車輛
    行車事故鑑定覆議會鑑定系爭事故之肇事原因，該會覆議意
    見亦同前開鑑定意見之認定等節，有偵查卷附交通部公路總
    局臺北區監理所基宜區車輛行車事故鑑定會基宜區0000000
    案鑑定意見書、交通部公路總局車輛行車事故鑑定覆議會00
    00000案覆議意見書在卷可稽，又史心瑜因系爭事故所涉過
    失傷害刑事罪嫌，業經本院刑事庭以109年度基交簡字第220
    號、109年度交簡上字第33號判決史心瑜犯過失傷害罪確定
    在案，益徵史心瑜就系爭事故之發生確有過失，而史心瑜復
    未舉證證明其對於防止損害之發生，已盡相當之注意，且史
    心瑜之過失行為與原告所受右腕、右膝擦傷之傷害及系爭機
    車所受損害間有相當因果關係，其自應對張文卿所受損害負
    侵權行為損害賠償責任。
七、第按不法侵害他人之身體或健康者，對於被害人因此喪失或
    減少勞動能力，或增加生活上之需要時，應負損害賠償責任
    ；損害賠償，除法律另有規定或契約另有訂定外，應以填補
    債權人所受損害及所失利益為限。依通常情形，或依已定之
    計劃、設備或其他特別情事，可得預期之利益，視為所失利
    益；不法毀損他人之物者，被害人得請求賠償其物因毀損所
    減少之價額；不法侵害他人之身體、健康、名譽、自由、信
    用、隱私、貞操，或不法侵害其他人格法益而情節重大者，
    被害人雖非財產上之損害，亦得請求賠償相當之金額，民法
    第193條第1項、第216條、第196條、第195條第1項分別定有
    明文。復按當事人主張有利於己之事實者，就其事實有舉證
    之責任，民事訴訟法第277條前段有明文規定。是民事訴訟
    如係由原告主張權利者，應先由原告負舉證之責，若原告先
    不能舉證，以證實自己主張之事實為真實，則被告就其抗辯
    事實即令不能舉證，或其所舉證據尚有疵累，亦應駁回原告
    之請求(最高法院17年上字第917號判例意旨參照)。本件史
    心瑜就系爭事故致張文卿右腕、右膝擦傷之傷害及張文卿所
    有系爭機車受損之結果為有過失乙節，業如前述，揆諸前揭
    規定，史心瑜自應就張文卿因系爭事故所生之損害，負賠償
    責任。茲就張文卿請求之項目及金額應否准許，分述如下：
(一)醫療費用部分：張文卿主張其因系爭事故受有系爭腰椎傷害
    ，致其須分別於附表一所示就診日期至衛福部基隆醫院如附
    表一所示門診科別就診接受治療，先後支出醫療費用共23,0
    88元云云，固據其於原審提出其診斷證明書暨歷次就診日期
    之醫療費用單據為證，惟為史心瑜所否認，並以前揭情詞置
    辯。而按民法第216條固規定，損害賠償除法律另有規定或
    契約另有訂定外，應填補債權人所受損害(積極損害)及所失
    利益(消極損害)，惟無論損害或利益，均須與責任原因事實
    具有相當因果關係，始足當之。又所謂相當因果關係，則係
    指行為人之故意、過失不法行為，依客觀之觀察，通常會發
    生損害者，即為有因果關係，如必不生該等損害或通常亦不
    生該等損害者，則不具有因果關係(最高法院84年度台上字
    第1004號判決意旨參照)。查原審前於110年1月14日依職權
    就張文卿自108年4月13日起至衛福部基隆醫院骨科、神經外
    科、復建科就診之原因，及系爭事故之發生是否會導致張文
    卿受有系爭腰椎傷害，又系爭腰椎傷害之致病成因為何，暨
    與張文卿從事客運司機之工作間有無關聯等節函詢衛福部基
    隆醫院，經該院於同年月22日以基醫醫行字第1100000331號
    函覆稱「關於詢問張君於108年4月13日就診及日後至復健科
    就診之致病原因為何等相關問題，依骨科主治醫師表示，其
    於108年4月13日至骨科門診就診，無主訴受傷；另依復健科
    主治醫師表示，其於108年6月3日主訴因108年2月車禍後，
    持續腰背疼痛並痛至左臀及大腿，在骨科及神經外科治療及
    檢查過，但改善有限，想試試復健治療，並觀察效果以評估
    是否需開刀治療。」、「另詢問張君至神經外科就診之相關
    問題，依神經外科主治醫師表示，其至神經外科門診就診之
    『致病原因』"可能"與108年2月的車禍有關，會寫"可能"是因
    為其於108年2月發生事故，但無立即就醫，直到108年4月24
    日才至神經外科門診就診。依附件之診斷證明書，108年2月
    12日其因騎乘機車發生車禍人車倒地，有可能導致『腰椎間
    盤移位併左側坐骨神經痛』，其『腰椎間盤移位併左側坐骨神
    經痛』也有可能與從事客運司機工作有關聯。」等語，有原
    審卷附前揭函文可稽，足見衛福部基隆醫院並未能肯定張文
    卿所受系爭腰椎傷害即係因系爭事故所致；參以張文卿係於
    系爭事故發生後約2個月後始經診斷罹患系爭腰椎傷害，本
    件復未有其他積極證據足以證明張文卿所受系爭腰椎傷害為
    系爭事故所造成，是縱張文卿於系爭事故發生前未曾因椎間
    盤問題就醫，亦無從認定張文卿之系爭腰椎傷害，與本件史
    心瑜之過失傷害行為之間，具有相當因果關係。準此，系爭
    腰椎傷害既不能認與系爭事故間有相當因果關係，則張文卿
    請求史心瑜賠償其因前開傷勢至衛福部基隆醫院骨科、神經
    外科、復建科、中醫科等門診接受治療所支出之醫療費用共
    32,088元，即屬無據，不應准許。
(二)財物損失部分：張文卿雖主張車輛遭撞擊本即可能導致內部
    機件受損，故除原審判決准許如附表二編號1、3、4、5、6
    、7、8、9、13等目視可見之損壞項目合計3,980元外，附表
    二編號2、10、11、12、14等修復項目暨費用亦均屬合理且
    必要云云，惟未據其提出任何證據舉證證明上開原審剔除之
    修復項目，確係因系爭事故受損而有回復原狀之必要，其前
    揭主張自非可採。又史心瑜雖辯稱原審判命其賠償之機車修
    復零件費用係以新品更換舊品，自應扣除折舊云云。惟按損
    害賠償，除法律另有規定或契約另有訂定外，應以填補債權
    人所受損害及所失利益為限；基於同一原因事實受有損害並
    受有利益者，其請求之賠償金額，應扣除所受之利益，民法
    第216條第1項、第216條之1分別定有明文。而所謂所受損害
    ，即現存財產因損害事實之發生而被減少。又按損害賠償之
    目的，雖在排除損害回復損害發生前之同一狀態，然非使被
    害人因此而受不當之利益，故如被害人基於同一原因事實受
    有損害並受有利益時，即應由損害額中扣除利益額，以其餘
    額為請求之賠償額(民法第216條之1立法理由參照)。是損害
    賠償之原則，係以回復損害發生前之同一狀態且未使被害人
    因而受有不當利益之方式，填補被害人之損害。而最高法院
    77年5月17日民事庭總會決議雖謂「修理材料以新品換舊品
    ，應予折舊」，然觀其理由，則係「依民法第196條請求賠
    償物被毀損所減少之價額，得以修復費用為估定之標準，但
    以必要者為限。被害人如能證明其物因毀損所減少之價額，
    超過必要之修復費用時，就其差額，仍得請求賠償」，足見
    最高法院前揭決議不過再次闡明民法就損害賠償之「完全賠
    償及獲利禁止」原則，亦即被害人僅得請求賠償其現存財產
    因損害事實之發生而被減少之損害，不得藉此獲得利益，而
    此損害於以金錢賠償代回復原狀之情形下，即以「必要」之
    修復費用或被毀損之物減少之價值估算之，非謂任何涉及「
    材料以新換舊」之情形，均應不問情節一律折舊。本件系爭
    機車因系爭事故受損而須更換零件之事實，既如前述，則張
    文卿提出之上開估價單所載零件費用，自均屬「本來可無庸
    更換」或「本來無須於現階段即行更換」者，且張文卿更換
    新零件之目的係為回復系爭機車之整體效用，非為回復相關
    材料之價值或延長零件之使用年限，依車輛交易習慣，因事
    故受損之車輛，縱以新品更換零件，其整體價值亦仍將因曾
    發生事故而減損，是張文卿以新零件修復系爭機車，並未因
    此施工材料之以新換舊而受有任何不當利益，自無扣除折舊
    額之必要，史心瑜前揭所辯，委無可採。準此，系爭機車因
    系爭事故受損之金額應以3,980元計算。至張文卿固另主張
    其所有眼鏡、外套、西褲、手機螢幕、筆記型電腦螢幕、充
    電寶亦因系爭事故而毀損，致張文卿受有此部分財物損失共
    23,553元云云，並於原審提出眼鏡、手機、筆記型電腦及充
    電寶之受損照片、網頁資料為憑。惟查，遍觀史心瑜於原審
    所提出事故日之張文卿全身照片，並未見張文卿有上開財物
    受損情形，是張文卿就其此部分之請求，難認已盡其舉證之
    責，而屬無據。準此，本件張文卿所得請求史心瑜賠償之財
    物損失應僅限於系爭機車之修復費用3,980元，其逾此範圍
    之請求，均屬無據，不應准許。
(三)工作損失部分：張文卿主張其於系爭事故發生前擔任客運司
    機，月薪約5萬元，預計年後每日工作時數8小時，月薪可達
    7萬元，然因系爭事故致傷無法久坐，僅能從事每日工時較
    短之月薪5萬元職務，每月減少2萬元收入，復於109年6月離
    職而迄無工作，自108年2月起至109年6月間共17個月受有工
    作損失共34萬元云云，並於原審提出其彰化銀行東基隆分行
    存摺封面及內頁影本為證。惟按所謂不能工作之損失，係在
    通常情形下，可預期獲取之薪資，乃依具體收入減少計算損
    害額，以填補被害人因傷無法工作致無工作收入之損害。查
    張文卿因系爭事故僅受有右腕、右膝擦傷之傷害，至其所罹
    患系爭腰椎傷害則與系爭事故間無相當因果關係乙節，業如
    前述；而查，張文卿就其因前開右腕、右膝擦傷之傷害而有
    不能從事其客運司機工作之情事乙情，並無提出任何證據舉
    證以實其說，則張文卿主張其自108年2月起至109年6月間因
    系爭事故受有工作損失共34萬元云云，已無足取。況查，張
    文卿於系爭事故前6個月(即107年8月至108年1月)每月受領
    之工資數額依序為42,370元、23,978元、46,676元、46,401
    元、47,107元、58,789元，相較於其嗣於108年2月至同年6
    月每月分別受領之工資數額50,843元、43,960元、49,855元
    、48,535元、48,576元，並無顯著減少，甚而有增加情形之
    事實，有其於原審所提出之前開存摺影本可稽，益徵張文卿
    此部分請求洵非有據，不應准許。
(四)勞動能力減損損失部分：張文卿雖主張其因系爭事故所受系
    爭腰椎傷害，迄今無法謀得工作，勞動能力減損程度已達10
    0%，以其月平均薪資7萬元計算，至其退休年齡68歲為止，
    受有勞動能力減損損失共2,555,848元云云。然查，張文卿
    所罹患之系爭腰椎傷害與系爭事故之發生間，並無相當因果
    關係乙節，既如前述，則依前揭說明，其請求史心瑜賠償其
    因系爭腰椎傷害所受前開勞動能力減損損失2,555,848元，
    即乏所據，不應准許。
(五)精神慰撫金：按不法侵害他人之人格權，被害人受有非財產
    上損害，請求加害人賠償相當金額之慰撫金時，法院對於慰
    撫金之量定，應斟酌實際加害情形、對名譽所造成之影響、
    被害人所受精神上痛苦之程度、雙方之身分、地位、經濟狀
    況及其他之各種情形，以核定相當之數額(最高法院47年度
    台上字第1221號、51年度台上字第223號判例要旨參照)。查
    張文卿因史心瑜前揭過失傷害之侵權行為受有前開右腕、右
    膝擦傷之傷勢，業如前述，其精神上自受有相當程度之痛苦
    ，是其請求史心瑜賠償其精神慰撫金，應屬有據。復查，張
    文卿為大專畢業，現在家休養，無任何收入，系爭事故發生
    之108年有所得共4筆，給付總額共881,772元，名下財產資
    料共2筆，財產總額共2,760元；史心瑜之最高學歷則為中學
    二年級，現為家庭主婦，亦無任何收入，系爭事故發生之10
    8年有所得共2筆，給付總額共504,082元，名下財產資料共7
    筆，財產總額共3,814,215元等情，業據兩造於原審陳明在
    卷，並有原審卷附兩造之稅務電子閘門財產所得調件明細表
    在卷可稽。本院審酌張文卿受傷之程度、史心瑜迄今尚未賠
    償張文卿任何損害，暨兩造之身分、地位、教育程度、經濟
    狀況等一切情形，認張文卿請求史心瑜給付之精神慰撫金數
    額於30,000元之範圍內，應屬適當，逾此部分之請求則無理
    由，不應准許。
(六)從而，張文卿因史心瑜上揭過失侵權行為受有合計33,980元
    之損害【計算式：系爭機車修復費用3,980元＋精神慰撫金30
    ,000元＝33,980元】。
八、復按損害之發生或擴大，被害人與有過失者，法院得減輕賠
    償金額，或免除之，民法第217條第1項定有明文。又所謂被
    害人與有過失，只須其行為為損害之共同原因，且其過失行
    為並有助成損害之發生或擴大者，即屬相當，不問賠償義務
    人應負故意、過失或無過失責任，均有該條項規定之適用(
    最高法院100年度台上字第492號判決意旨參照)。再按汽車
    行駛至交岔路口，其行進、轉彎，應遵守燈光號誌；閃光黃
    燈表示「警告」，車輛應減速接近，注意安全，小心通過，
    道路交通安全規則第102條第1項第1款、道路交通標誌標線
    號誌設置規則第211條第1項第1款亦分別有所明定。查系爭
    事故係因史心瑜於系爭事故發生前行經本件肇事路口，未遵
    守燈光號誌先在停止線前暫停，即貿然越過停止線左轉欲駛
    入正信路之過失所致，固如前述；惟查，張文卿於系爭事故
    發生前騎乘系爭機車行經本件肇事路口，見其行向之路口設
    有閃光黃燈號誌，然未依前開規定減速接近，注意安全並小
    心通過，而與史心瑜駕駛之系爭自小客車發生碰撞；又前揭
    鑑定意見書及覆議書依據偵查卷附行車事故圖、路口監視器
    影像及現場照片等資料綜合判斷後，亦均認定張文卿駕駛普
    通重機車，行經閃光黃燈號誌岔路口，疏未減速接近，注意
    安全小心通過，為肇事次因乙節，業如前述，而張文卿於本
    院亦不否認其就系爭事故之發生有部分過失，僅辯稱其應負
    擔之過失責任比例微乎其微等語，足徵張文卿就系爭事故之
    發生確亦有過失，揆諸前揭規定及說明，自應減輕史心瑜之
    賠償金額。本院綜合系爭事故發生之過程、情節及上開一切
    客觀情狀，並權衡兩造之過失內容，認張文卿就系爭事故之
    發生應負30%之過失責任，始符公允。從而，張文卿因系爭
    事故所得對史心瑜請求損害賠償之範圍，應以33,980元之70
    %即23,786元【計算式：33,980元×70%＝23,786元】為限。
九、末按給付無確定期限者，債務人於債權人得請求給付時，經
    其催告而未為給付，自受催告時起，負遲延責任；其經債權
    人起訴而送達訴狀，或依督促程序送達支付命令，或為其他
    相類之行為者，與催告有同一之效力。遲延之債務，以支付
    金錢為標的者，債權人得請求依法定利率計算之遲延利息。
    應付利息之債務，其利率未經約定，亦無法律可據者，週年
    利率為百分之5，民法第229條第2項、第233條第1項前段及
    第203條分別定有明文。本件張文卿請求史心瑜給付損害賠
    償額之債權，並無確定期限，應自被告受催告時起，始負遲
    延責任。而史心瑜既已於109年5月28日收受本件刑事附帶民
    事起訴狀繕本之送達，則張文卿請求史心瑜給付前開金額，
    及自本件刑事附帶民事起訴狀繕本送達史心瑜之翌日即109
    年5月29日起至清償日止，按年息5%計算之利息，亦屬有據
    。
十、綜上所述，張文卿於原審依侵權行為損害賠償之法律關係，
    請求史心瑜給付23,786元部分，為有理由，應予准許，逾此
    部分之請求，為無理由，應予駁回。原審就上開應准許部分
    ，判命史心瑜給付，就不應准許之部分(即張文卿於原審請
    求逾原審判命史心瑜給付之579,857元部分)，判決張文卿敗
    訴，並無不合，張文卿上訴意旨指摘原判決此部分不當，求
    予廢棄改判，為無理由，應駁回其上訴。史心瑜上訴意旨指
    摘原判決命其給付23,786元部分不當，求予廢棄改判，為無
    理由，應駁回此部分之上訴；又原審命史心瑜給付逾23,786
    部分，尚有未洽，史心瑜上訴意旨指摘原判決此部分不當，
    求予廢棄改判，為有理由，爰由本院廢棄改判如主文第2、3
    項所示。另張文卿於本院擴張其精神慰撫金之請求至200萬
    元，依侵權行為損害賠償之法律關係，再請求史心瑜給付精
    神慰撫金差額1,712,000元，亦無理由，應予駁回。並依民
    事訴訟法第78條、第79條規定，為訴訟費用負擔之判決。
十一、本件事證已臻明確，兩造其餘之攻擊或防禦方法及所用之
      證據，經本院斟酌後，認為均不足以影響本判決之結果，
      爰不逐一論列。
十二、據上論結，本件史心瑜之上訴為一部有理由、一部無理由
      ，張文卿之上訴及追加之訴均為無理由，依民事訴訟法第
      第436條之1第3項、第449條第1項、第450條、第78條、第
      79條，判決如主文。
中　　華　　民　　國　　111 　年　　7 　　月　　18　　日
                  民事庭審判長法  官  黃梅淑
 　　　　　　　　　　　　　　 法  官  李謀榮
　　　　　　　　　　　　　　  法  官  姚貴美 　　　　　
以上正本係照原本作成。
本件判決不得上訴。 
中　　華　　民　　國　　111 　年　　7 　　月　　18　　日
                              書記官　陳彥端
附表一：張文卿歷次就診醫療日期、院所、科別
編  號    就診日期(民國年月日)     就診醫院  就診科別   1 108年4月13日 衛福部基隆醫院   骨科  2 108年4月24日 衛福部基隆醫院 神經外科  3 108年5月1日 衛福部基隆醫院 神經外科  4 108年5月14日 衛福部基隆醫院 神經外科  5 108年5月21日 衛福部基隆醫院 神經外科  6 108年5月21日 衛福部基隆醫院  中醫科  7 108年6月3日 衛福部基隆醫院  復健科  8 108年6月10日 衛福部基隆醫院  復健科  9 108年6月22日 衛福部基隆醫院  復健科 10 108年6月25日 衛福部基隆醫院  復健科 11 108年6月25日 衛福部基隆醫院   外科 12 108年6月27日 衛福部基隆醫院  復健科 13 108年6月29日 衛福部基隆醫院  復健科 14 108年7月1日 衛福部基隆醫院  復健科 15 108年7月4日 衛福部基隆醫院  復健科 16 108年7月9日 衛福部基隆醫院 神經外科 17 108年8月1日 衛福部基隆醫院  復健科 18 108年8月10日 衛福部基隆醫院  復健科 19 108年10月18日 衛福部基隆醫院  復健科 20 108年11月6日 衛福部基隆醫院  復健科 21 108年11月9日 衛福部基隆醫院  復健科 22 108年11月12日 衛福部基隆醫院  復健科 23 108年11月23日 衛福部基隆醫院  復健科 24 108年11月28日 衛福部基隆醫院  復健科 25 108年12月13日 衛福部基隆醫院  復健科 
附表二：系爭機車修復項目暨費用
編  號         修復項目     修復金額(新臺幣)   1 前擋板總成(消黑光)   1,350元  2 前內箱蓋(黑)     750元  3 右側蓋護條     450元  4 前內擋泥板(黑)     450元  5 前內擋泥板B(黑)     580元  6 排氣管護蓋     380元  7 排氣管護片墊片A     150元  8 排氣管護片墊片B     100元  9 排氣管護片襯套M6     100元 10 右前避震器(前緣凸型)   2,300元 11 左前避震器(前緣凸型)   2,300元 12 轉向主幹   1,850元 13 右後視鏡     420元 14 右煞車拉桿     250元     總        計    11,430元